臺灣高等法院民事判決　　　　　　　　　99年度上字第1272號
上　訴　人　楊熾華
被 上訴 人　游明治
上列當事人間請求侵權行為損害賠償事件，上訴人對於中華民國
99年9月24日臺灣桃園地方法院99年度訴字第410號第一審判決，
提起上訴，本院於100年5月17日言詞辯論終結，判決如下：
    主      文
上訴駁回。
第二審訴訟費用由上訴人負擔。
    事實及理由
一、上訴人起訴主張：被上訴人於95年2月20日8時46分，在「YA
    HOO拍賣網站」使用「jack580328」帳號，拍賣商品編號「c
    00000000」之資訊網頁，影射伊不實誇大冷房效果、有保固
    服務糾紛、擅改原廠設計，以及自吹線材焊接技術如何精湛
    ；於97年5月30日， 在拍賣商品編號「0000000000」「問與
    答」網頁，不實指控伊安裝恆溫控制器會衍生不可預期之後
    遺症以及壓縮機啟動時過於頻繁，並不實指控伊自稱冷氣達
    人； 被上訴人於96年10月12日使用「u-car汽車網站」阿不
    拉（yahoo）帳號， 不實誹謗伊之名譽；自96年10月28日起
    至97年3月27日止，長期在「YAHOO拍賣網站」，利用各項拍
    賣商品之「拍賣商品資訊網頁」誹謗伊行不義必自斃，並以
    超連結語法連結網頁方式，以不實內容誹謗伊；於98年4 月
    6日21時9分20秒，使用福氣啦（top100）帳號，在「u-car
    汽車網站」之「新增討論區管理與刪文規定」網頁，指述伊
    亂槍打鳥告了一堆人等語，公然侮辱與誹謗伊，並於「專屬
    留言版」文字中加入超連結，點選「專屬留言版」就會連結
    至上開網頁之方式，損害伊名譽。爰依民法第184條、第195
    條侵權行為法律關係，請求判決：(一)被上訴人應給付上訴人
    新台幣（下同）500,000元，及自起訴狀繕本送達之翌日起
    至清償日止，按週年利率5%計算之利息。(二)刪除被上訴人在
    「u-car汽車網站」於民國（下同）98年4月6日21 時9分20
    秒，以暱稱「福氣啦（top100）」刊登之不實誹謗網頁內容
    （網址：http：//forum.u-car.com.tw/forumdetail.asp?p
    age=3&e=3&formid=80809）。(三)被上訴人在「YAHOO拍賣網
    站」使用的「jack580328」帳號關於我（網址：http：//tw
    .user.bid.yahoo.com/tw/show/ aboutme?userID=jack5803
    28）與「露天拍賣網站」使用的「ezcool 」帳號關於我（
    網址：http：//mybid.ruten.com.tw/credit/rule_p?ezcoo
    l）網頁，刊登設定置頂版面、設定置中、字體大小5、底色
    白的道歉啟事（ 內容如原法院99年桃簡調字第114號卷第21
    頁所示）2年。在u-car汽車網站系統公告討論區系統公告區
    ○○○道歉啟事2年（網址：http：//forum.u-car.com.tw/
    index.asp?catid=116）。
二、被上訴人則以：在「YAHOO 拍賣網站」機制中，對於尚在拍
    賣中商品「問與答」的功能中，賣家僅有回覆買家問題與刪
    除問題及不回覆三種選項，賣家並無法竄改買家提問內容，
    上訴人指控伊於上開網頁上關於買家或其他網友之貼文，並
    非伊所為；伊於買家提出問題，伊回覆「不宜在此提出，易
    產生不必要的誤會與聯想」等語，並無侵害上訴人名譽之故
    意；伊於「u-car汽車網站 」以「福氣啦」暱稱發表之內容
    ，並未具體指明何人； 上訴人所稱「留言板」中之8則留言
    並未指向何人，亦非伊所為；上訴人所提之證據均為截錄檔
    案而非完整之網頁，上訴人未提供網路平台業者完整原始網
    頁資料碼，無法證明所舉證網頁內容或超連結為伊所為；上
    訴人自稱97年3月3日知悉本件侵權行為，迄至上訴人提起本
    件訴訟已逾2年以上， 其請求權已罹於時效而消滅等語，資
    為抗辯。
三、原審對於上訴人之請求，判決：上訴人之訴駁回。上訴人不
    服，提起上訴，聲明：(一)原判決廢棄。(二)被上訴人應給付上
    訴人精神慰撫金伍拾萬元，及自起訴狀繕本送達之翌日起至
    清償日止，按週年利率5%計算之利息。(三)刪除被上訴人在「
    u-car汽車網站」於98年4月6日21時9分20秒，以暱稱「福氣
    啦（top100）」刊登之不實誹謗網頁內容： 「小弟是那位X
    天汽車冷氣口中的雅琥某賣家 ，去年X天汽車冷氣對小弟提
    出妨害名譽告訴，亂槍打鳥告了一堆人結果勒，最無辜的莫
    過於提供討論平台的U-CAR，請點http://homepage8.seed.
    net.tw/web@3/top001/，是非曲直應該不能只聽片面之詞」
    （網址：http://forum.u-car.com.tw/forumdetail.asp?
    page=3&forumid=80809）。(四)被上訴人在「YAHOO拍賣網站
    」使用的「jack580328帳號」關於我（網址：http::/ /tw.
    /tw.user.bid.yahoo.com/tw/show/aboutme?userIserID=ja
    D= jack 580328)與「露天拍賣網站」使用的「ezcool」帳
    號關於我（網址：http://mybid.ruten.com.tw/credit/rul
    e_p?ezcool）網頁，刊登設定置頂版面、設定置中、字體大
    小5、底色白的道歉啟事（ 內容如臺灣桃園地方法院99年桃
    簡字第114號卷第21頁所示）兩年。在u-car汽車網站系統公
    告討論區系統公告區○○○道歉啟事兩年（網址：http://
    forum.u-c ar.c om.tw/index.asp?catid=116）。被上訴人
    則聲明：請求判決駁回上訴人之訴。
四、上訴人主張被上訴人利用YAHOO拍賣網站及u-car汽車網站之
    網頁上，刊登或建立超連結之方式，公開散布不實內容，侵
    害其名譽，應負侵權行為責任云云；被上訴人則執前詞置辯
    。茲分述之：
  (一)按因故意或過失，不法侵害他人之權利者，負損害賠償責任
    ，故意以背於善良風俗之方法，加損害於他人者亦同；不法
    侵害他人之身體、健康、名譽、自由、信用、隱私、貞操，
    或不法侵害其他人格法益而情節重大者，被害人雖非財產上
    之損害，亦得請求賠償相當之金額，其名譽被侵害者，並得
    請求回復名譽之適當處分，民法第184條第1項、第195條第1
    項固有明文。惟「名譽」係指人在社會所享有一切對其品德
    、聲譽所為之評價；「侵害名譽」則係指貶損他人人格在社
    會上之評價而言。故名譽有無受損，應依一般社會觀念，足
    認其人之聲譽已遭貶損始足當之，至於其主觀上是否感受到
    損害，則非認定之標準。
  (二)上訴人主張：被上訴人於民國95年2月20日8時46分，在「YA
    HOO拍賣網站」使用「jack580328」帳號，拍賣商品編號「
    c00000000」之資訊網頁（網址：http：//tw.page.bid.yah
    oo.com./tw/auction/c00000000?u=jack580328）刊登：「
    …要求是否達到原廠水準（想要超越原廠？不要想太多）…
    沒有提供消費者具體的履約保證，因為你跟維修店家既非兄
    弟、亦非麻吉，口說無憑，出問題時最終雙方爭到臉紅脖子
    粗，吃虧的還是消費者…而非改造或加裝非制式規格之零件
    ，或進行所謂的冷度調整…當某些店家自吹自家線材焊接技
    術如何精湛…」等語之事實，被上訴人對此不爭執（見本院
    卷第79頁反面兩造不爭執事項(一)），堪信為真實。上訴人主
    張：上開內容有影射伊不實誇大冷房效果，攻擊伊有保固服
    務糾紛、擅改原廠設計、自吹線材焊接技術如何精湛之意，
    侵害伊名譽云云；被上訴人則予否認。查：
    1.被上訴人上開刊載內容，並無任何有關上訴人之敘述，難
      認該內容有何侵害上訴人名譽之情事。
    2.本院另行使闡明權，訊問上訴人以：「該等文字如何看得
      出係對你的指訴」？答以：「網路上只有我刊登那的廣告
      內容，證據如原證8第6頁所示」等語（見本院卷第79頁反
      面）。但，上訴人於原審提出之原證8第6頁係「新竹縣竹
      北市○○路180號，業項目壓縮機再生修理、冷氣檢修改
      良、汽車保養」所為「汽車冷氣維修全方位服務、技術專
      業、設備先進、測漏精準、材料實在、費用超值」之廣告
      而已（見原審卷第67頁），核諸原告提出之廣告與被上訴
      人上開刊載之內容，亦不足以認定被上訴人上開刊載之內
      容係針對上訴人所為之評價。
    3.況，被上訴人上開刊載內容前後文為「大家都說自己產品
      最好、技術最精湛、機器設備最優等、證照最多、材料不
      惜成本花下去，終究實質上還是以問題是否排除、施工步
      驟是否正確、要求是否到達原廠水準（想要超越原廠？不
      要想太多）及產品耐用高品質穩定比較重要，但是沒有提
      供消費者具體的履約保證，因為您與維修店家暨非兄弟亦
      非麻吉，口說無憑出問題時最終雙方爭到臉紅脖子粗吃虧
      的還是消費者，具體保證是消費者應有的實質權益也是負
      責任店家最基本的義務」、「當某些店家自吹線材焊接技
      術如何精湛時， 殊不知我們是將其零件直接更換新品了」
      等語， 有被上訴人95年3月2日拍賣商品編號「c00000000
      」之資訊網頁可證（見原審卷第63頁）。其綜合各家廣告
      以「大家都說自己產品最好、技術最精湛、機器設備最優
      等、證照最多、材料不惜成本花下去」，提出「實質上還
      是以問題是否排除、施工步驟是否正確、要求是否到達原
      廠水準（想要超越原廠？不要想太多）及產品耐用高品質
      穩定比較重要」之議題，並提醒「沒有提供消費者具體的
      履約保證，因為您與維修店家暨非兄弟亦非麻吉，口說無
      憑出問題時最終雙方爭到臉紅脖子粗吃虧的還是消費者」
      ，並說明「當某些店家自吹線材焊接技術如何精湛時」之
      廣告用語時，事實上或許只是「將零件直接更換新品」等
      注意事項，要難認已貶損上訴人之名譽。
    4.據上，上訴人對被上訴人上開刊載內容，既不能證明係針
      對上訴人所為之評價，亦不能證明有何貶損他人人格在社
      會上之評價，則上訴人此部分主張被上訴人侵害名譽，並
      非可採。
  (三)上訴人主張：被上訴人於97年5月30日，在拍賣商品編號「
    0000000000」「問與答」網頁（網址：http：//tw.page.bi
    d.yahoo.com./tw/ show/qanda?aID=0000000000&u=：jack5
    80328&tp=）刊載：「老板！老客戶想要裝這個！給點意見
    ！謝謝！答覆：您好：小店不做這種非制式的改（加）裝，
    以免衍生不可預期的後遺症或造成故障或損壞，您必須請問
    這位自稱冷氣達人的觀點，感謝您的發問…」等語之事實，
    被上訴人對此不爭執（見本院卷第80頁），堪可採信。但上
    訴人主張：此部分刊載之內容，不實指控伊安裝恆溫控制器
    ，會衍生不可預期之後遺症，以及壓縮機啟動時過於頻繁，
    並不實指控伊自稱冷氣達人云云；被上訴人則予否認。查：
    上開網頁內容係網友pnhunyu_****詢問：「老板！老客戶想
    要裝這個！給點意見，謝謝」。被上訴人答覆：「您好：小
    店不做這種非制式的改（加）裝，以免衍生不可預期的後遺
    症或造成故障或損壞，您必須請問這位自稱冷氣達人的觀點
    ，感謝您的發問…這類電子商品只是取代手動A/C開關ON-OF
    F時機，壓縮機啟動關閉時機過於頻繁結果請自己想像， 愛
    車暖氣功能若是正常，安裝這類產品只是錦上添花白花錢罷
    了」等語，有上開網頁可憑（見原審卷第70頁）。核其內容
    是被上訴人敘明其經營之商店不做冷氣「非制式的改（加）
    裝」，以免產生「不可預期的後遺症或造成故障或損壞」之
    結果；並依據其專業之知識及經驗，就恆溫控制器之功能、
    效用，發表個人之意見而已；「冷氣達人」依一般社會觀念
    並無貶損之意，則上訴人此部分主張被上訴人侵損名譽，亦
    不足採。
  (四)上訴人主張：被上訴人於96年10月12日使用「u-car汽車網
    站」阿不拉（yahoo）帳號（網址：http：//forum.u-car.
    com.tw/forum detail.casp?p=i&fid=47716）標題「汽車空
    調原理暨故障分析免費贈閱」，其部分內容載有：「新竹誠
    天冷氣喔，前一陣子才因為竊佔公有地，違法營業擅自用鐵
    皮將騎樓封死，造成民眾無法通行被依公共危險罪，移送新
    竹地檢署查辦」、「詐欺疑案還沒喬定，現在還有公共危險
    罪？」、「http：//tw.f3.page.bid.yahoo.com/tw/auctio
    n/ c00000000；問題12 pro92887***（無）：你在U- CAR被
    人家攻擊，那個人已經被抓到了，U-CAR裡面有討論！似乎
    是Y拍的另一家業者：http：//tw.user.bid.yahoo.com/tw/
    show/aboutme?userID=ctc00000000&u=：ctＺ000000000&tp=
    ，帳號：ctＺ000000000，兩者IP相近，文章筆法非常類似！
    你的拍賣，被檢舉下架，也很有可能是此業者搞的鬼！」、
    「『誠天汽車冷氣』違法佔用騎樓營業，慘遭檢舉！」、「
    我想當初路比被騙，應該也是真的」、「誠天汽車冷氣喔！
    不說也罷！上次去處理冷氣不冷的問題，結果老闆竟然一直
    找不出問題的地方，後來還是我回家自己去找出來的」等語
    之事實，被上訴人對此不爭執（見本院卷第80頁不爭執事項
    (三)），堪可採信。上訴人主張：上開內容不實誹謗伊之名譽
    云云；被上訴人則抗辯：該內容係其他網友之貼文，非伊所
    登載等語。查：
    1.上訴人自承該等內容非被上訴人所登載（見本院卷第117
      頁），再依上訴人提出之版頁內容，「新竹誠天冷氣喔，
      前一陣子才因為竊佔公有地，違法營業擅自用鐵皮將騎樓
      封死，造成民眾無法通行被依公共危險罪，移送新竹地檢
      署查辦」係「gems9 」之貼文；「詐欺疑案還沒喬定，現
      在還有公共危險罪？」係「longtimeago」之貼文；「htt
      p：//tw.f3.page.bid.yahoo.com/tw/auction/c00000000
      」係「gogofast123」之貼文；「你在U-CAR被人家攻擊，
      那個人已經被抓到了，U-CAR裡面有討論！似乎是Y拍的另
      一家業者：http：//tw.user.bid.yahoo.com/tw/show/ab
      outme?userID=ctc00000000&u=：ctＺ000000000 &tp=，帳
      號：ctＺ000000000，兩者IP相近，文章筆法非常類似！你
      的拍賣，被檢舉下架，也很有可能是此業者搞的鬼！」係
      「pro92887***」提出之問題貼文；「『 誠天汽車冷氣』
      違法佔用騎樓營業，慘遭檢舉！」 係「shopa」之貼文；
      「我想當初路比被騙，應該也是真的」係「frog1212」之
      貼文：「誠天汽車冷氣喔！不說也罷！上次去處理冷氣不
      冷的問題，結果老闆竟然一直找不出問題的地方，後來還
      是我回家自己去找出來的」則係「worth425」之貼文，有
      上訴人提出之版頁資料可證（見原審卷第72-73頁）。上
      開內容既非被上訴人所為，自難認被上訴人有何侵害上訴
      人名譽之情事；且於「u-ca r汽車網站」討論區回應之內
      容，僅「u-car汽車網站」管理人員始有權限刪除，此為
      兩造所不爭執（見原審卷15 7頁反面），被上訴人既無從
      刪除該言論，自不得僅因其為刊登標題之人，即認被上訴
      人就刊登標題後，其他網友之回應貼文亦須負責。
    2.上訴人主張：依據被上訴人提出答辯狀所附證物二，足認
      被上訴人以設置超連結之方式，散播上開內容，侵害伊名
      譽云云。惟，被上訴人提出答辯狀所附證物二係被上訴人
      以YAHOOjack580328lID之賣方身分，就其拍賣商品編號c0
      0000000, c00000000, Ｚ000000000因刊登內容有不當連結
      與批評及不雅文字內容，請求Yahoo ! 奇摩拍賣中心將該
      三則拍賣取消，經拍賣中心回文「關於您的問題，三筆拍
      賣編號經查詢，目前已經結標且有產生得標者。Yahoo!奇
      摩拍賣的商品頁面是公開的，可作為買賣雙方交易的參考
      指標故無法刪除」之郵件（見原審卷第16頁）。被上訴人
      在該郵件中只敘明「因該拍賣內容有不當連結請求刪除」
      ，並未承認其設置超連結散播上開文字，上訴人據此主張
      被上訴人承認其設置超連結，尚有誤會。
    3.本院行使闡明權，訊問兩造：「可否登上該網頁，直接勘
      驗該網頁是否設有超連結之情事」？被上訴人答稱：「該
      網頁業已刪除」等語（見本院卷第81頁），上訴人對此亦
      無意見（見本院卷第116 頁反面）。此外，上訴人復未提
      出證據證明被上訴人有設置超連結之情事，則其此部分之
      主張，亦無足取。
  (五)上訴人主張：被上訴人自96年10月28日起至97年3月27日止
    ，長期在「YAHOO拍賣網站」，利用各項拍賣商品（商品編
    號c00000000、c00000000、c00000000、c00000000、c00000
    000）之「拍賣商品資訊網頁」張貼：「letsgop***** *（1
    ）：http：//forum.u-car.com.tw/forumdetail.asp?p=1&f
    id=493 65多行不義必自斃～熱烈討論中」文句，誹謗伊行
    不義必自斃；或以「http：//forum.u-car.com.tw/forumde
    tail.asp?p=1 &fid= 49365」作為超連結語法，使他人點選
    上開超連結即可至「u -car汽車網站」標題為「修車店家私
    人將騎樓封死營業，有犯法嗎？」內容記載：「修車店家，
    用鐵皮把騎樓全部封死，妨礙眾人通行，而且把修車用具堆
    置在騎樓，佔用騎樓營業，有違法嗎？該怎樣檢舉這麼店家
    ？」、「誠天汽車冷氣的老闆楊熾華，不是很喜歡把法條掛
    在嘴邊，動不動就要告網友，現在怎麼不順便把自己觸犯的
    法條也列一列，去告一告自己」、「這不就是那家網路上惡
    名昭彰的『誠天汽車冷氣』嗎？」、「原來誠天汽車冷氣是
    這種店家，我想當初路比被騙，應該也是真的」之網頁，以
    上開不實之內容誹謗伊容。被上訴人復於帳號「jack580328
    」評價頁面（http：//tw.user.bid.yahoo.com/tw/show/ra
    ting?userID =jack58328&）中「雅琥汽車空調各種汽車冷
    氣/壓縮機/洩漏/異音及疑難雜症」設置超連結，點選上開
    字樣，可連結至有「letsgop***** *（1）：http：//forum
    .u-car.com.tw/fo rumdetail.asp?p=1&fid= 49365多行不
    義必自斃～熱烈討論中」之網站，再點選該網址超連結後，
    又可連結至「u- car汽車網站」上開誹謗伊之網頁。又被上
    訴人在「YAHOO拍賣網站」之各項拍賣商品（例如商品編號
    c00000 000）的「拍賣商品資訊網頁」中以超連結方式，讓
    不特定第三人點選超連結後，連結至被上訴人拍賣商品編號
    「c000 00000」之「拍賣商品資訊網頁」（網址：http：//
    tw.f3.page.bid.yahoo.com/tw/auction/c00 000000），設
    置「http：//tw.user.bid.yahoo.com/tw/show/aboutme?us
    erID= ctc00000000&u=：ctＺ000000000&tp=」之超連結，點
    選後連結至伊於「YAHOO拍賣網站」之「ctＺ000000000」帳
    號「關於我」的網頁，以此方式具體指名伊涉及不法，嚴重
    侵害伊之名譽及商譽云云，被上訴人仍予否認。查：
    1.上訴人供承上開文字均係其他網友提出之問題，並非被上
      訴人所登載（見本院卷第117 頁），有上訴人自行截取之
      網頁為證（見原審卷第75、78-79、82-88頁）。上開內容
      既非被上訴人所為，自難認被上訴人有何侵害上訴人名譽
      之情事。
    2.上訴人又主張：上開問與答係被上訴人自問自答，假冒其
      他網友名義所為之貼文，但未舉證以實其說，無足採信。
    3.被上訴人否認設置超連結，本院行使闡明，訊問上訴人：
      「如何看出有作超連結」？上訴人請求「發函給yahoo 奇
      摩公司，查明被上訴人刊登拍賣商品資訊關於商品編號是
      否有經580328即被上訴人有附加超連結語法」？（見本院
      卷第122 頁）。經本院向香港商雅虎資訊股份有限公司台
      灣分公司（下稱香港商雅虎公司台灣分公司）調閱拍賣商
      品編號c00000000、c00000000、c00000000、c00000000、
      c00000000、c00000000， 自96年10月28日到97年3月27日
      間之網頁資料，並函詢上開各項網頁中貼有「letsgop***
      ***（1）：http：//forum.u- car.com.tw/foru mdetail
      .asp?p=1&fid=49365多行不義必自斃～熱烈討論中」文句
      者，是否有設定超連結至「u-car汽車網站」之網頁？該
      公司覆以：「關於貴院所詢拍賣編號『c00000000』、拍
      賣編號『c00000000』、拍賣編號『c00000000』、拍賣編
      號『c00000000』、拍賣編號『c00000000』及拍賣編號『
      c00000000』等6物品，自96年10月28日起至97年3月27 日
      間刊登之網頁相關資料乙事，因本公司拍賣商品資料約保
      留6個月（自結標日起算，系統會不定期刪除超過6個月以
      上的商品資料（含評價）， 經系統查詢上開6拍賣編號已
      無法檢視應已遭系統刪除，故無法提供貴院所詢上開時間
      物品刊登之網頁資料， 亦無法查詢於上開6拍賣編號之商
      品頁面中，是否有無設定超連結至『u- car汽車網站』之
      網頁」，有香港商雅虎公司台灣分公司100年3月29日雅虎
      資訊（100）字第02068號函可憑（見本院卷第175頁）。
    4.此外，上訴人又未提出其他證據以實其說，則其此部分之
      主張，亦難採信。
  (六)上訴人主張：被上訴人於98年4月6日21時9分20秒，使用福
    氣啦（top100）帳號，在「u-car汽車網站」之「新增討論
    區管理與刪文規定」網頁（http：//forum.u-car.com.tw/f
    orumdetail.com.asp?forumid=8089&page=3）刊登：「小弟
    是那位X天氣冷氣口中的雅琥某賣家，去年X天汽車冷氣對小
    弟提出妨害名譽告訴，亂槍打鳥告了一堆人結果勒，最無辜
    的莫過於提供討論平台的U-CAR，請點http：//homepage8.s
    eed.net.tw/web@3/top001，是非曲直應該不能只聽片面之
    詞」等語，不實誹謗伊亂槍打鳥告了一堆人，且點選「http
    ：//home page8.seed.net.tw/ web@3/top001」即連結到不
    實誹謗伊內容為臺灣桃園地方法院檢察署檢察官98年度偵字
    第3902號不起訴處分書（下稱98年度偵字第3902號不起訴處
    分書）之網頁。被上訴人並於上開網頁，公然侮辱伊為「小
    鼻子小眼睛的小心眼人」，並於「專屬留言版」文字中加入
    超連結，點選「專屬留言版」就會連結至「http：//gb.hka
    o.net/?user=yahoo」刊載：「喜歡訴訟，浪費司法資源」
    、「部落格貼了一些報案單就想恫嚇別人」、「級數不夠當
    然不敢承接，也對啦沒有那個『卡春』就不要吃那個瀉藥」
    、「有被害妄想症要整天疑神疑鬼，早點看醫生尤其是精神
    科（還是神經科？？）」、「不過這件事經過網路的宣傳之
    後，已有很多車主不敢去光顧那家神經病老闆的店了，技術
    差，又會牽拖」等語，公然侮辱與誹謗伊。被上訴人同時於
    「YAHOO拍賣網站」，使用「jack580328」帳號之「關於我
    」網頁（http：//tw.user.bid.yahoo.com/show/aboutme?u
    ser ID=jack58038），及「露天拍賣網站」使用「ezcool」
    帳號之「關於我」網頁（http：//mybid.ruten.com.tw/cre
    dit/rule_p?ezcool）刊登：「Y拍某賣家對小店提出妨害名
    譽告訴法院判決書請點這裡」，點選「點這裡」文字即連結
    至上開「http：//homepage8.seed.net.tw/web@3/top001」
    網頁之事實，被上訴人對此不爭執（見本院卷第123-124頁
    ），堪可採信。上訴人主張：上開刊載嚴重損害伊名譽云云
    ；被上訴人則予否認。查：
    1.上訴人主張：被上訴人於98年4月6日21時9分20秒， 使用
      福氣啦（top100）帳號， 在「u-car汽車網站」之「新增
      討論區管理與刪文規定」網頁（http：//forum.u-car.co
      m. tw/forumdetail.com.asp?forumid=8089&page=3 ）刊
      登：「小弟是那位X天氣冷氣口中的雅琥某賣家，去年X天
      汽車冷氣對小弟提出妨害名譽告訴，亂槍打鳥告了一堆人
      結果勒，最無辜的莫過於提供討論平台的U-CAR，請點htt
      p：//ho mepage8.seed.net.tw/web@3/top001，是非曲直
      應該不能只聽片面之詞」等語部分，核其全文是被上訴人
      對上訴人向臺灣桃園地方法院檢察署檢察告訴被上訴人妨
      害名譽案件，經該署以98年度偵字第3902號不起訴處分書
      予以不起訴處分後，本於自身經歷所表達之意見，上訴人
      截取其中「亂槍打鳥告了一堆人」一語，主張被上訴人有
      侵害名譽之行為，尚非可採。
    2.上訴人主張：被上訴人於http：//homepage8.seed.net.
      tw/web@3/top001，張貼前揭不起訴處分書部分，上訴人
      不再提告即撤回此部分之主張（見本院卷第123頁反面）
      ，本院毋庸再予審理。
    3.上訴人主張：被上訴人於同一網頁另有「以下為誠×汽車
      冷氣對雅琥汽車游明治提出妨害名譽一案，最終桃園地方
      法院檢察署判決為不起訴，若您對本案有不同看法，歡迎
      至專屬留言版暢談，但請勿發表人身攻擊言論以免遭小鼻
      子小眼睛的小心眼人士提告」部分（見本院卷94頁、96頁
      ），核其內容係被上訴人對將參與討論之人，提出「請勿
      發表人身攻擊言論，以免遭小鼻子小眼睛的小心眼人士提
      告」之建議，該內容並非未具體指訴「小鼻子小眼睛的小
      心眼人士『上訴人』將予提告」，亦難認定被上訴人此部
      分之記載即係貶低上訴人之社會地位。
    4.上訴人主張：上開「專屬留言版」文字中加入超連結，點
      選「專屬留言版」就會連結至「http：//gb.hkao.net/?
      user=yahoo」刊載：「喜歡訴訟，浪費司法資源」、「部
      落格貼了一些報案單就想恫嚇別人」、「級數不夠當然不
      敢承接，也對啦沒有那個『卡春』就不要吃那個瀉藥」、
      「有被害妄想症要整天疑神疑鬼，早點看醫生尤其是精神
      科（還是神經科？？）」、「不過這件事經過網路的宣傳
      之後，已有很多車主不敢去光顧那家神經病老闆的店了，
      技術差，又會牽拖」等語，公然侮辱與誹謗伊部分，依上
      訴人提出之版面資料，「喜歡訴訟，浪費司法資源」係網
      友「高先生」貼文；「部落格貼了一些報案單就想恫嚇別
      人」係「過路客」貼文；「級數不夠當然不敢承接，也對
      啦沒有那個『卡春』就不要吃那個瀉藥」係「moto」貼文
      ；「有被害妄想症要整天疑神疑鬼，早點看醫生尤其是精
      神科（還是神經科？？）」係「路過」貼文；「不過這件
      事經過網路的宣傳之後，已有很多車主不敢去光顧那家神
      經病老闆的店了，技術差，又會牽拖」則係「碰到神經病
      」之貼文，有上訴人自行截取之網頁為證（見原審卷第97
      -98頁），上開內容既非被上訴人所為， 上訴人復未提出
      證據證明上訴人設置該超連結，轉述上開內容，亦難認被
      上訴人有何侵害上訴人名譽之情事。
  (七)綜上，上訴人主張被上訴人侵害名譽，為不可採，已如前述
    ，則上訴人請求被上訴人賠償損害及刊登道歉啟事，於法均
    屬無據，不應准許。
五、綜上所述，上訴人依據民法第184條、195條規定，請求被上
    訴人應給付上訴人50萬元，及自起訴狀繕本送達之翌日起至
    清償日止按年息百分之5計算之利息；刪除在「u-car汽車網
    站」於98年4月6日21時9分20秒，以暱稱「福氣啦（top100
    ）」刊登之不實誹謗網頁內容；並於「YAHOO拍賣網站」使
    用之「jack580328」帳號與「露天拍賣網站」使用之「ezco
    ol」帳號關於我網頁及於u-car汽車網站系統公告討論區系
    統公告區○○○道歉啟事2年，於法均屬無據，應予駁回。
    原審為上訴人敗訴之判決，並無不合。上訴意旨指摘原判決
    不當，求予廢棄改判，為無理由，應予駁回。
六、本件事證已臻明確，兩造其餘攻擊、防禦方法及未經援用之
    證據，經本院審酌後認對判決結果不生影響，爰不一一論列
    ，附此敘明。
七、據上論結，本件上訴為無理由，依民事訴訟法第449條第1項
    、第78條，判決如主文。
中    華    民    國    100   年    5     月    31    日
                    民事第十五庭
                        審判長法  官 林恩山
                              法  官 郭松濤
                              法  官 陳雅玲
正本係照原本作成。
如不服本判決，應於收受送達後20日內向本院提出上訴書狀，其
未表明上訴理由者，應於提出上訴後20日內向本院補提理由書狀
（均須按他造當事人之人數附繕本）上訴時應提出委任律師或具
有律師資格之人之委任狀；委任有律師資格者，另應附具律師資
格證書及釋明委任人與受任人有民事訴訟法第466條之1第1項但
書或第2項（詳附註）所定關係之釋明文書影本。如委任律師提
起上訴者，應一併繳納上訴審裁判費。
中    華    民    國   100    年    6     月    1     日
                              書記官 潘大鵬
附註：
民事訴訟法第466條之1（第1項、第2項）：
對於第二審判決上訴，上訴人應委任律師為訴訟代理人。但上訴
人或其他法定代理人具有律師資格者，不在此限。
上訴人之配偶、三親等內之血親、二親等內之姻親，或上訴人為
法人、中央或地方機關時，其所屬專任人員具有律師資格並經法
院認為適當者，亦得為第三審訴訟代理人。